臺灣臺中地方法院刑事判決　　　　　　　 99年度易字第447號
公　訴　人　臺灣臺中地方法院檢察署檢察官
被　　　告　羅大山
被　　　告　周儀鳳
共　　　同
選任辯護人　郭美絹律師
上列被告因詐欺案件，經檢察官提起公訴（97年度偵字第11222
號），本院判決如下：
    主    文
羅大山共同犯詐欺得利罪，處有期徒刑陸月，如易科罰金，以新
臺幣壹仟元折算壹日。
周儀鳳共同犯詐欺得利罪，處有期徒刑伍月，如易科罰金，以新
臺幣壹仟元折算壹日。
    犯罪事實
一、羅大山、周儀鳳二人為夫妻，羅大山為黑岩餐飲有限公司(
    下稱黑岩公司)之負責人，周儀鳳則負責該公司財務。於民
    國96年9月間，羅大山與周儀鳳共同邀集江宗澤合夥投資經
    營位在新竹市○○○街20號之「黑岩餐飲有限公司新竹分公
    司」（下稱黑岩新竹店），雙方約定羅大山與江宗澤各應現
    金出資新臺幣（下同）2,500,000元，該店於96年11、12月
    起，由羅大山雇用黃柏彰施工團隊承包黑岩新竹店之裝潢工
    程，詎料羅大山與周儀鳳竟共同基於意圖為羅大山不法利益
    之犯意聯絡，由羅大山負責要求不知情之黃柏彰施工團隊開
    立不實之估價單，周儀鳳則負責管帳、處理相關工程之估價
    單，其等明知黑岩新竹店由黃柏彰施工團隊承包之工程款(
    扣除江陳壁紙部分)僅1,578,000元，竟於97年3月5日，在上
    址，共同提出黃柏彰施工團隊出具之不實估價單，向江宗澤
    浮報該工程應付款項為2,282,180元，並佯稱其等已付款1,7
    52,488元，以浮報工程款與實際工程款之差額704,180元，
    充作羅大山之現金出資，致江宗澤信以為真，而陷於錯誤，
    評估後同意代為支付該店其餘未付款之工程款，並轉為抵銷
    羅大山讓出股權予江宗澤之移轉價金等條件，羅大山因而獲
    得免除該部分工程款投資債務之不法利益。嗣江宗澤於97年
    3月10日欲結束該店清算帳目後，發現黃柏彰施工團隊工程
    款仍有1,578,000元未支付，且羅大山、周儀鳳二人係浮報
    上開工程款，始知悉受騙。
二、案經江宗澤委由楊譜諺律師告訴臺灣臺中地方法院檢察署檢
    察官偵查起訴。
    理    由
壹、證據能力方面
一、按被告以外之人於偵查中向檢察官所為陳述，除顯有不可信
    之情況者外，得為證據，同法第159條之1第2項定有明文。
    偵查中對被告以外之人（包括證人、鑑定人、告訴人、被害
    人及共同被告等）所為之偵查筆錄，或被告以外之人向檢察
    官所提之書面陳述，性質上均屬傳聞證據。惟現階段刑事訴
    訟法規定檢察官代表國家偵查犯罪、實施公訴，依法其有訊
    問被告、證人及鑑定人之權，證人、鑑定人且須具結，而實
    務運作時，檢察官偵查中向被告以外之人所取得之陳述，原
    則上均能遵守法律規定，不致違法取供，其可信度極高，職
    是，被告以外之人前於偵查中已具結而為證述，除反對該項
    供述得具有證據能力之一方，已釋明「顯有不可信之情況」
    之理由外，不宜以該證人未能於審判中接受他造之反對詰問
    為由，即遽指該證人於偵查中之陳述不具證據能力。經查證
    人謝閔榮、吳嘉興、陳瑾瑜於偵查中向檢察官所為之陳述，
    於訊問前具結，依上說明，本屬有證據能力之傳聞證據，且
    上開證人於偵查中向檢察官所為之陳述，並無顯不可信之情
    況，是其等於檢察官偵訊中之證述，自均有證據能力。
二、次按被告以外之人於審判外之陳述，雖不符前4條之規定，
    而經當事人於審判程序同意作為證據，法院審酌該言詞陳述
    或書面陳述作成時之情況，認為適當者，亦得為證據。當事
    人、代理人或辯護人於法院調查證據時，知有第159條第1項
    不得為證據之情形，而未於言詞辯論終結前聲明異議者，視
    為有前項之同意，刑事訴訟法第159條之5定有明文。立法意
    旨在於傳聞證據未經當事人之反對詰問予以核實，原則上先
    予排除，惟若當事人已放棄詰問或未聲明異議，基於證據資
    料愈豐富，愈有助於真實發現之理念，且強化言詞辯論主義
    ，法院自可承認該傳聞證據例外有證據能力。經查，本案檢
    察官、被告及辯護人等，對本判決後述實體部分所引之證人
    證述及書證內容，於本院準備程序及審理時均不爭執證據能
    力，猶未對之釋明有何顯不可信之情況，復未於言詞辯論終
    結前聲明異議，本院審酌各該證據作成時之情形，亦無違法
    或不當取證之瑕疵，且均與本案之事實有關，認以之作為本
    案之證據亦無不適當之情形，依前開說明，就後述實體部分
    所引之證人證詞及書證內容，自具有證據能力。
貳、有罪部分
一、訊據被告羅大山、周儀鳳固坦承96年9月間，有共同邀集江
    宗澤合夥投資經營位在新竹市○○○街20號之黑岩新竹店，
    96年11、12月間，羅大山雇用黃柏彰施工團隊承包黑岩新竹
    店之裝潢工程，並負責要求不知情之黃柏彰施工團隊開立不
    實之估價單，周儀鳳則負責管帳、處理相關工程之估價單，
    97年3月5日並提出黃柏彰施工團隊之估價單予告訴人等事實
    ，惟矢口否認有何共同詐欺得利犯行，均辯稱：黑岩新竹店
    裝潢之過程中更換過三組施工團隊，因之前的施工團隊未開
    立單據，為記帳之需要，及第三批施工團隊施工前，電纜線
    曾遭竊，才請後面的施工團隊將未開立單據施工團隊的工程
    款一併列入估價單中，並無浮報工程款云云。經查：
  (一)被告羅大山與告訴人江宗澤於96年10月18日簽立合夥協議書
    ，合夥經營址設新竹市○○○街20號之黑岩新竹店，期限自
    96年10月18日起至101年10月17日止共5年，雙方分別以現金
    方式各出資2,500,000元，須於96年10月26日以前交齊出資
    ，並同意授與被告羅大山為負責人對外開展業務，為被告二
    人所不爭執，復有合夥協議書(見97年度偵字第11222號卷第
    5-7)在卷可稽，是此部分之事實應堪以認定。
  (二)證人黃柏彰即黑岩新竹店施工團隊總承包商，於偵查中先後
    證述：伊為黑岩新竹店的總發包人，承包木工、水電、空調
    、油漆、泥作，輕鋼架。伊實際上給了二份估價單，一份是
    羅大山及周儀鳳他們說會計師記帳用的，一份是實際請款的
    金額。伊有攜帶估價單支付金額表，但相關單據以及細目因
    為已經相隔很久，所以都找不到，僅有支出金額各項總額，
    並無相關單據，交由各個包商簽名。伊不清楚這些金額與被
    告羅大山的金額會有差異，伊提出的是自己記載的金額，所
    提出的這份金額才是對的。至於估價單上的金額是錯誤的，
    因為當時被告羅大山跟包商說另外要一份估價單要給會計師
    看，估價單的金額都開的比較高，例如木工部分估價單是93
    萬元，但實際上工程費用是28.8萬元，被告應該是虛報很多
    金額。但是空調的部分26萬元，應該是沒有錯。輕鋼架是伊
    承做的，有開兩張估價單，第一次是27萬元，與卷附估價單
    一致，第二次的工程款是24萬元（含油漆22萬元，提示卷附
    估價單)，這部分卷內沒有估價單等語(見97年度偵字第1122
    2號卷第118、119頁、97年度交查字第111號卷第10、11頁)
    ；於本院審理時證述：伊96、97年間負責黑岩新竹店之裝潢
    施工，當時的施工團隊有97年度交查字第111號卷第12頁所
    列之人，施工團隊在黑岩新竹店裝修的費用共1,763,888元
    ，97偵字第11222號卷第93頁以下估價單的金額跟實際不一
    樣，是羅大山他們說要多開的，1,578,000元是伊實際請款
    的金額，之前於98年2月18日說工程總額是1,763,888元，有
    包含追加減預算的項目，與實際領款的差額是江森樑處理的
    壁紙跟壁磚，他直接找羅大山請款，但團隊的總金額還有他
    這筆。伊施工做到一個部分，就要跟羅大山拿錢，但是他拿
    不出來，只有小額拿出來，其餘都沒有，後來開票又跳票。
    97 偵字第11222號卷第99頁估價單是吳鑫湖開的，這部分是
    要做帳用的，不見得說這個東西是伊在做的，跟誰做都沒有
    關係，講難聽點，這就是假的東西，沒有人做的，97偵字第
    11222號卷第93-103頁施作的細目，有很多東西沒有做，像
    99頁估價單就是假的，是要做帳用的。羅大山實際只有支付
    應該是1、20萬元，其他的都是江宗澤支付的等語(見本院99
    年度易字第447號卷二第130頁反面-134頁反面)。
  (三)證人吳鑫湖即在黑岩新竹店施作木土工程之人，於98年2月1
    8日偵查中證述：伊所提供之估價單，其中有一筆93萬多元
    ，是羅大山說要作帳用，實際上沒有這筆工程等語(見97年
    度交查字第111號卷第19頁)於本院審理時證述：97偵11222
    號卷第99頁93萬元估價單是伊所出具，當時是跟黃柏彰、廖
    學堂一起承做工程，過程中被告羅大山說與之前的承包商有
    財務糾紛，沒有辦法開立估價單，因為有股東，要開立發票
    做帳用，所以伊才會應被告羅大山之要求，開立93萬元的估
    價單，不清楚之前承包商施作多少工程，伊實際上沒有做到
    93萬元之工程。除了伊之外，證人黃柏彰跟廖學堂也都有多
    開估價單的情形。伊實際上施作的金額應該是如97年度交查
    字第111號卷第12頁伊簽名所示之288,000元，有包含追加減
    帳，當時黃柏彰有交現金還有支票給伊等語(見本院99年度
    易字第447號卷一第136頁反面、137頁正面、139頁反面)。
  (四)證人廖學堂即在黑岩新竹店施作水電工程之人，於本院審理
    時證述：97偵11222號卷第98頁估價單是黃柏彰跟吳鑫湖通
    知伊到新竹的黑岩餐廳工地現場去估價，伊第一次去看估價
    後，就開這張估價單給黃柏彰。之後有加減，還有陸陸續續
    幾張電腦打的估價單給羅大山，上面的金額就是正確的，應
    該要以最後一次電腦打的估價單上的金額為準，確實的金額
    伊忘記了，那張估價單的檔案，伊找不到了。冷氣是伊介紹
    的，但不包含在伊的估價單中，有加減工程的部分是伊的水
    電部分，冷氣的部分，不是伊施作的，要問陳先生。第98頁
    的估價單上面的項目都是伊做的，冷氣部分的估價單，陳先
    生有另外開。97偵11222號卷第95、96、98頁這三張估價單
    都是伊出具的。第95、96頁的估價單是伊第二次進場依照現
    場要施作的數量估價的，裡面有些部分沒有施作，有些部分
    有加減，所以後來又出據一份更新的估價單，卷內並無更新
    的估價單。第98頁的估價單只是初估而已，所以後來用第95
    、96頁的估價單去取代第98頁之估價單。之前在偵查中會說
    所開的估價單包含冷氣的部分，是因為作冷氣的陳先生是伊
    叫的，所以就挪到伊這邊，冷氣部分的估價單與伊的估價單
    由伊一起交給黃柏彰，不是指同一份估價單。（辯護人庭呈
    估價單影本2張）這兩張估價單是伊出據的，是後來追加減
    工程的估價單，這兩張追加部分的估價單是取代前面的估價
    單。伊實際施作、領取的金額就是如98偵23958卷第12頁伊
    簽收的46萬元等語(見本院99年度易字第447號卷一第221頁
    反面-224頁)。
  (五)證人陳瑾瑜即黑岩新竹店冷氣施工人員，於98年10月14日偵
    查中證述：伊為五光電器行員工，96年間經由水電的廖學堂
    介紹認識，才到黑岩新竹店施作冷氣，估價單開立26萬6500
    元，議價為26萬元，26萬元工程款拖了很久，於97年4月6日
    才收到尾款，97偵11222號卷第98頁估價單不是伊所開立等
    語(見97年度偵字第11222號卷第166-167頁)。
  (六)查證人黃柏彰、吳鑫湖、廖學堂、陳瑾瑜上開證述內容，渠
    等在黑岩新竹店實際施作領取的工程款項分別為24萬元、28
    萬8千元、46萬元、26萬元等語，核與卷附估價單支付金額
    表所示，吳嘉興施作土水部分金額為33萬元、吳鑫湖施作木
    土部分28萬8千元、廖學堂施作水電部分46萬元、陳瑾瑜施
    作空調部分26萬元、黃柏彰施作輕鋼架含油漆部分24萬元之
    記載相符，有該估價單支付金額表在卷可稽(見97年度交查
    字第11222號卷第12頁)。而證人黃柏彰、吳鑫湖、廖學堂、
    陳瑾瑜等人與被告二人夙無嫌隙，亦無親屬關係，乃係居於
    客觀第三人身分陳述渠等親身所見所聞，若非被告羅大山確
    有要求出具供作帳使用之估價單、實際工程款為告訴人江宗
    澤支付、被告二人再於97年3月5日提出上開不實之估價單等
    情事，實無設詞誣攀之理。且證人黃柏彰、吳鑫湖、廖學堂
    於本院接受訊問前，業已依法具結，以擔保其證詞之真實性
    ，其等上開所證，應可採信。再觀之97年度偵字第11222號
    卷第93頁至第100頁之估價單，該卷第93頁為土水部分供價
    單合計156,730元、第94頁為輕鋼架、油漆部分估價單合計
    272,050元、第95、96頁為水電工程估價單合計341,000元、
    第98頁為水電工程估價單合計582,400元、第99頁為木作工
    程估價單合計930,000元，第100頁之估價單與第93頁之估價
    單相同，總計上開估價單之金額為2,282,180元，有該等估
    價單附卷可憑。證人黃柏彰證述上開估價單係被告羅大山表
    示為供會計作帳而製作，係假的估價單，無法據該等估價單
    說明何細目有實際施作，估價單內許多細目都未施作、證人
    吳鑫湖證述97年度偵字第11222號卷第99頁之估價單，係被
    告羅大山表示前一批施工團隊未開立估價單，因作帳使用，
    要求其開立該張93萬元之估價單、證人廖學堂證述97年度偵
    字第11222號卷第95、96、98頁之估價單為其所開立，但第
    98頁582,400元係包含冷氣部分之初估估價單，之後用第95
    、96頁341,000元估價單去取代第98頁之估價單，實際施工
    金額應以電腦繕打的估價單為準，業據渠等證述如前。可見
    被告羅大山、周儀鳳於97年3月5日，在黑岩新竹店提供予告
    訴人江宗澤，有關黃柏彰施工團隊所提供之估價單(即97年
    度偵字第11222號卷第93頁至第100頁之估價單)，顯非黃柏
    彰施工團隊實際施作工程金額之估價單。再者，被告周儀鳳
    於97年3月5日繪製之未付款列表，就工程款部分表示，輕鋼
    隔間已付款270,000元、水電已付款431,000元、油漆已付款
    321,600元、冷氣加氣管582,400元、裝潢(含監工)已付款1,
    888元、木工追加93,000元、土水已付款52,600元，合計已
    付款1,752,488元，有該未付款列表在卷可參(見97年度偵字
    第11222號卷第12頁正反面)，是被告周儀鳳於97年3月5日繪
    製之未付款列表，就輕鋼隔間、水電、油漆、冷氣加氣管、
    裝潢(含監工)、木工追加、土水工程部分記載之金額，非但
    與其當日提供之上開估價單記載金額不符，更與證人黃柏彰
    施工團隊實際施作金額有異(見附表之比較)。而黃柏彰施工
    團隊實際施作金額為1,578,000元(如包含江森樑處理的壁紙
    跟璧磚部分即江陳壁紙為1,763,888元)，係由告訴人江宗澤
    議價後支付1,500,000元，亦據證人黃柏彰於本院審理時證
    述施工團隊的工程款大部分是江宗澤開票支付，被告羅大山
    大約只有支付1、20萬元等語(見本院99年度易字第447號卷
    二第131頁)，復有告訴人江宗澤提出之兆豐國際商業銀行國
    內匯款申請書3紙(見本院99年度易字第447號卷二第11、12
    、14頁)附卷可憑，則被告羅大山、周儀鳳於97年3月5日前
    ，並未支付如被告周儀鳳於當日繪製未付款列表所載之1,75
    2,488元已付款金額，亦堪認定。又被告羅大山自承黑岩新
    竹店2,500,000元之出資額係直接用以支付款項，未匯入黑
    岩新竹店帳戶等語(見97年度偵字第11222號卷第43頁)、被
    告周儀鳳亦稱2,500,000元出資額都是開支票代付的等語(
    見97年度偵字第11222號卷第49頁)，足徵被告二人共同提出
    黃柏彰施工團隊出具之不實估價單，向江宗澤浮報該工程應
    付款項為2,282,180元，並佯稱其等已付款1,752,488元，係
    為以浮報工程款與實際工程款之差額704,180元，充作被告
    羅大山之現金出資至為灼然。
  (七)雖被告羅大山、周儀鳳一再辯稱黑岩新竹店有三批施工團隊
    ，第一批為東格工程、第二批為新竹當地施工團隊、第三批
    為黃柏彰施工團隊，在黃柏彰團隊施工前黑岩新竹店的現場
    有電纜線被偷，且第二批的施工團隊未開立估價單，所以請
    黃柏彰施工團隊將該部分的施工金額列入其等之估價單中，
    以便供作帳使用云云。惟查，證人吳鑫湖於本院審理時證述
    ：被告羅大山說之前黑岩新竹店有人做，但沒有施作完成，
    伊和黃柏彰等人是第二批承包商，不清楚第一批包商承作金
    額是多少。伊不清楚第一批承包商施作前是否有開立估價單
    ，但這個行業的通則就是施作之前會先開立估價單等語(見
    本院99年度易字第447號卷一第136頁反面)；證人廖學堂於
    本院審理時證述：伊進去黑岩新竹店施工時，只有看到施工
    一半、新配的管路，沒有大電纜線和迴路，不知道是施工到
    一半還是被偷等語(見本院99年度易字第447號卷一第223頁
    反面)；證人黃柏彰於本院審理時證述：進去黑岩新竹店施
    工之後，現場的電纜線有被偷過一次，所以才會找人去顧工
    地，該次損失大約20幾萬元，應該有包含在伊施工團隊水電
    工程數額裡等語(本卷99年度易字第447號卷二第135頁反面
    、136頁)；證人劉俊良即出租房屋供經營黑岩新竹店之人，
    於本院審理時證述：被告羅大山承租施工期間，開關箱的電
    纜線有被偷，但好像不很嚴重，伊有幫被告羅大山介紹吉豐
    水電接臨時電，房子轉租給江宗澤後來解約之後，房子的大
    電纜線有被偷過，自己花了20幾萬元等語(見本院99年度易
    字第447號卷二第166頁正反面)。從而，黃柏彰施工團隊究
    為黑岩新竹店第二批或第三批施工團隊、黑岩新竹店之電纜
    線有無遭竊、遭竊時間就係於黃柏彰施工團隊進場前或進場
    施工後，亦或是與房東劉俊良解除租賃契約之後，被告羅大
    山、周儀鳳與證人吳鑫湖、廖學堂、吳鑫湖、劉俊良就此部
    分所述均不相同。又被告羅大山、周儀鳳於偵查中僅供承因
    為之前的工程沒有單據，而黃柏彰是最後收尾的，所以請黃
    柏彰將之前的單據一併開出，因而開出不實的帳目單據等語
    ，迄至本院審理時始辯稱黑岩新竹店之電纜線曾遭竊，有第
    二批新竹當地之施工團隊，總共施作8、90萬元，實際花費
    多少要回去看，找不到該施工團隊，又稱僅找得到吉豐水電
    等語(見本院99年度易字第447號卷二第170、171頁)，則依
    被告二人所述，第二批新竹當地施工團隊既施作8、90萬元
    ，依承包工程之行業通則，理當會於施作前提出估價單，縱
    該施工團隊未提供估價單，被告二人於支付該8、90萬元工
    程款時，衡情亦會請收受工程款之人簽發收據，以確保其等
    有實際支付工程款，況被告羅大山與江宗澤為合夥事業，事
    後仍須對帳，若無相關憑據如何對帳，是被告二人未要求廠
    商提供估價單，甚而於支付工程款時亦未要求廠商提供收據
    ，顯與常情相違。再者，被告二人及辯護人稱相關單據已交
    由告訴人江宗澤核對，本身並未留底等語(見97年度偵字第1
    1222號卷第48頁、本院99年度易字第447號卷二第172頁反面
    )，惟於本院對證人廖學堂、黃柏彰行交互詰問時，尚提出
    估價單影本、紙張各2紙詰問證人廖學堂、黃柏彰(見本院99
    年度易字第447號卷一第223頁、卷二第136頁)，是被告二人
    稱相關單據已交告訴人江宗澤等語，顯不可採。從而，被告
    二人辯稱黑岩新竹店裝潢之過程中更換過三組施工團隊，因
    之前的施工團隊未開立單據，為記帳之需要，及第三批施工
    團隊施工前，電纜線曾遭竊，才請後面的施工團隊將未開立
    單據施工團隊的工程款一併列入估價單中，並無虛報工程款
    云云，尚難採信。
  (八)綜上所述，被告二人明知其等於97年3月5日交付予告訴人江
    宗澤，有關黃柏彰施工團隊之估價單，顯與黃柏彰施工團隊
    實際施作金額不符，係浮報工程款，竟於97年3月5日，在上
    址，共同提出黃柏彰施工團隊出具之不實估價單，向江宗澤
    浮報該工程應付款項為2,282,180元，並佯稱其等已付款1,7
    52,488元，以浮報工程款與實際工程款之差額704,180元，
    充作羅大山之現金出資，致江宗澤信以為真，而陷於錯誤，
    評估後同意代為支付該店其餘未付款之工程款，並轉為抵銷
    羅大山讓出股權予江宗澤之移轉價金等條件，羅大山因而獲
    得免除該部分工程款投資債務之不法利益。本件事證明確，
    其等共同詐欺得利之犯行洵堪認定，應依法論科。
二、是核被告羅大山、周儀鳳所為，係犯刑法第339條第2項之詐
    欺得利罪。被告羅大山、周儀鳳就詐欺得利罪間，有共同實
    行犯罪之犯意聯絡及行為分擔，為共同正犯。被告二人利用
    不知情之黃柏彰、吳鑫湖、廖學堂等人開立不實之估價單，
    為間接正犯。爰審酌被告羅大山與告訴人合夥經營黑岩新竹
    店，由被告羅大山負責經營、被告周儀鳳負責該店之會計財
    務，其等對於合夥事業之財務狀況，本應清楚記載，對於支
    出金錢更應妥善收執、管理憑據，惟其等竟共同提出上開不
    實之估價單，浮報黃柏彰施工團隊實際施作金額，使告訴人
    陷於錯誤，評估後同意代為支付該店其餘之未付工程款，並
    轉為抵銷羅大山讓出股權予江宗澤之移轉價金，因而免除被
    告羅大山該部分合夥投資債務之不法利益，行為殊值非議，
    且始終無與告訴人和解賠償損失之意願，兼衡其等犯罪之動
    機、目的、手段、所生危害等一切情狀，分別量處如主文所
    示之刑，併均諭知易科罰金之折算標準，以示懲儆。
、不另為無罪之諭知部分
一、公訴意旨另以：被告羅大山、周儀鳳二人為夫妻，羅大山為
    黑岩公司之負責人，周儀鳳則負責該公司財務。於96年9月
    間，羅大山與周儀鳳共同邀集江宗澤合夥投資經營位在新竹
    市○○○街20號之黑岩新竹店，雙方約定羅大山與江宗澤各
    應現金出資250萬元，江宗澤並依約於96年10月9日、30日、
    31日、11月6日，陸續匯足250萬元出資額至羅大山指定之帳
    戶，嗣因購買設備，江宗澤再增資160萬元，故江宗澤共計
    出資410萬元。該店自97年1月17日起營業，迄於97年2月間
    ，因資金短缺及虧損問題，羅大山與周儀鳳竟共同基於意圖
    為自己不法利益之犯意聯絡，於97年3月5日，與江宗澤協商
    羅大山退夥，並約定羅大山之股份全部讓渡給江宗澤，而由
    江宗澤單獨承接該店，復於97年3月6日，羅大山與周儀鳳共
    同向江宗澤誆稱該店未付款為241萬925元云云，致江宗澤信
    以為真，而陷於錯誤，評估後同意代為支付該店之未付工程
    款，並轉為抵銷羅大山讓出股權予江宗澤之移轉價金等條件
    ，迄於97年3月10日，雙方簽立協定書，約定於97年3月5日
    移轉退夥前，發生如協議書臚列之債務，均應由江宗澤負擔
    ，羅大山2人因而獲得免除合夥投資債務扣除黃柏彰施工團
    隊實際工程款1,578,000元(即上開有罪部分)之不法利益。
    嗣江宗澤接手該店而清算帳目後，發現該店實際未付款高達
    453萬6162元，且羅大山自始即未依約投入資金250萬元。
    因認被告二人涉有刑法第339條第2項之詐欺得利犯行等語。
二、按犯罪事實，應依證據認定之，無證據不得認定犯罪事實；
    不能證明被告犯罪者，應諭知無罪之判決，刑事訴訟法第15
    4條第2項、第301條第1項分別定有明文。又認定不利於被告
    之事實，須依積極證據，苟積極證據不足為不利於被告事實
    之認定時，即應為有利於被告事實之認定，更不必有何有利
    之證據；認定犯罪事實所憑之證據，雖不以直接證據為限，
    間接證據亦包括在內，然而無論直接或間接證據，其為訴訟
    上之證明，須於通常一般之人均不致有所懷疑，而得確信其
    為真實之程度者，始得據為有罪之認定，倘其證明尚未達到
    此一程度，而有合理性之懷疑存在時，即無從遽為有罪之確
    信（最高法院30年上字第816號判例及76年臺上字第4986號
    判例可資參照）。次按刑事訴訟法第161條第1項規定：檢察
    官就被告犯罪事實，應負舉證責任，並指出證明之方法。因
    此，檢察官對於起訴之犯罪事實，應負提出證據及說服之實
    質舉證責任。倘其所提出之證據，不足為被告有罪之積極證
    明，或其指出證明之方法，無從說服法院以形成被告有罪之
    心證，基於無罪推定之原則，自應為被告無罪判決之諭知（
    最高法院92年度台上字第128號判例參照）。另按刑法第339
    條第2項之詐欺得利罪之成立，須行為人主觀上有為自己或
    第三人不法所有之意圖，而客觀上係以詐術而得財產上不法
    之利益或使第三人得之為要件。若行為人無不法所有之意圖
    ，或未使用詐術取得不法利益，自難以詐欺罪責相繩。又債
    務人於債之關係成立後，其有未依約定本旨履行者，在社會
    一般交易經驗上常見之原因非一，舉凡因不可歸責於己之事
    由而不能給付，或因合法主張抗辯而拒絕給付，甚至在負債
    之後始行惡意遲延給付，皆有可能，非可盡予推定為自始無
    意給付之詐欺犯罪一端；而刑事被告依法不負自證無罪之義
    務，若無積極證據足證被告在債之關係發生時，自始即具有
    不法所有之意圖，縱使被告就所負債務，惡意違約，不為履
    行，仍為民事上問題，依刑事訴訟法第154條第2項之規定，
    尚不得在無具體證據之情況下，僅憑債務不履行之單純違反
    債信狀態，而據以推定被告自始即有詐欺取財、詐欺得利之
    犯意。
三、公訴人認被告二人涉有上開詐欺得利罪嫌，無非係以被告二
    人於偵查中之供述、告訴人江宗澤於偵查中之指訴、證人黃
    柏彰、廖學堂、吳鑫湖、李秋蘋、吳嘉興、謝閔榮、陳瑾瑜
    於偵查中之證訴、合夥協議書、證明書、設備報價單、退夥
    暨股份轉讓書、同意協議書、租賃契約書、協議書、營業流
    水帳、帳款統計表、報價單、各項工程估價單、五光電器行
    估價單等，為其論據。訊據被告堅決否認有何上開詐欺得利
    犯行，均辯稱：未曾對告訴人說黑岩新竹店只有240多萬元
    之工程未付款債務，出資2,500,000元裡面有些是現金，有
    些是用設備去抵，設備是鐵板燒台，拿兩座大台的鐵板燒臺
    ，用折舊後兩台總共510,000元來算投資額，另外還有鐵板
    燒的座椅用52,000元、冷凍設備兩台總共用4,4000元、收銀
    機用50,000元、電腦設備用30,000元計算投資額，另外有支
    付兩個月押金共326,000元、兩個月租金、開辦籌備期間的
    薪資總共118,284元、雜支費用89,000元、第一個工程隊東
    格工程款448,000元，另現金部分470,000元，匯到元大銀行
    中港分行，匯入之後，再領出支付其他工程款及貨款，確實
    有出資等語。經查：
  (一)被告羅大山與告訴人江宗澤於96年10月18日簽立合夥協議書
    ，合夥經營址設新竹市○○○街20號之黑岩新竹店，期限自
    96年10月18日起至101年10月17日止共5年，雙方分別以現金
    方式各出資2,500,000元，須於96年10月26日以前交齊出資
    ，並同意授與被告羅大山為負責人對外開展業務。告訴人江
    宗澤分別於96年10月9日、30日、31日、11月6日，陸續匯足
    2, 500,000元出資額至黑岩公司0000000000000號帳戶。嗣
    因購買鐵板燒設備江宗澤再增資1,600,000元。於97年3月5
    日，被告羅大山先與江宗澤簽立退夥暨股份轉讓書，表示因
    另有生涯規劃，願將全部股份以2,500,000元讓渡予江宗澤
    ，將黑岩新竹店之經營權全部移轉予江宗澤。於97年3月6日
    ，被告羅大山與江宗澤再簽立同意協議書，記載黑岩新竹店
    因投資額超出預算，被告羅大山資金不足，無法支付工程款
    ，由江宗澤代為支付所列未付工程款，轉為被告羅大山讓出
    股權予江宗澤之移轉價金。於97年3月10日，告訴人江宗澤
    與黑岩新竹店房屋出租人劉俊良，在臺灣新竹地方法院所屬
    民間公證人楊國勝事務所，就被告羅大山讓渡股權後，黑岩
    新竹店之房屋租賃契約書為公證。被告羅大山與江宗澤於97
    年3月10日當日再簽立協議書，協議江宗澤需支付被告羅大
    山於新竹市○○○街20號所發生之款項：A.人員薪資B. 水
    電費用C.瓦斯費用D.租金E.清潔費用F.電話費用G.物料貨款
    (菜商、原材料、輔料)H.消耗品費用。江宗澤對上述款項全
    額承受支付。被告羅大山在協議完成後退出經營，所有支付
    款項與其無關等情，業據證人江宗澤於本院審理時證述：96
    年9月之前，伊跟羅大山有生意往來的合作關係，他提議黑
    岩要開旗艦店，詳細細節如97偵11222頁合夥協議書上所記
    載，之後伊有把250萬元匯款到被告周儀鳳提供的帳戶中，
    並增資了160萬元購買鐵板燒設備，及代為支付票款40萬元
    ，在97年3月5日前總共出資是450萬元。從97年1月到3月中
    間，被告周儀鳳打電話說有些工程款付不出來，支付款項的
    支票都跳票，被告羅大山說伊是後面的老闆，所以廠商都找
    伊，97年3月5日才決定說去找被告二人討論要如何解決這個
    問題，去了現場經評估之後，發現被告二人沒有錢支付，所
    以決定把黑岩新竹店接下來，當天被告周儀鳳有把之前的應
    付款、未付款列出來，也就是在告訴代理人99年11月2日告
    證一所附的資料，說未付的款項是2,410,925元，被告當時
    還有說後面還有些小額債務，總共只有40幾萬而已。伊接手
    的條件是被告二人無償把他們250萬元股份部分轉讓給伊，
    伊去承接黑岩新竹店後面的債務，當作抵銷被告二人所支付
    的股權費用。97年3月5日、97年3月6日決定要接手這家餐廳
    ，請公司會計整理帳目資料，發現有問題，於97年3月10日
    決定把餐廳關起來。被證五協議書是97年3月10日被告所提
    出，希望伊簽名支付，伊認為既然都已經承接，沒有想太多
    ，就承受這些債務等語(見本院99年度易字第447號卷一第22
    5-227頁反面)；證人李秋蘋於本院審理時證述：97年3月5日
    ，因為江宗澤說羅大山一直要求匯款，需要支付工程款部分
    ，伊覺得有異常，就跟江宗澤一起去黑岩新竹店，看還有哪
    些工程款未付款。當天跟羅大山他們見面，周儀鳳拿97偵字
    第11222號卷第81頁的表給伊跟江宗澤看，說應付帳款有哪
    些、應付票據有哪些到期，周儀鳳並拿給97偵字第11222號
    卷第93-103頁的估價單來核對，97偵字第11222號卷第12頁
    的表格是97年3月5日周儀鳳製作，第12頁背面的資料是周儀
    鳳於97年3月6日補上，整張表格只有合計跟共計是伊寫的。
    3月6日確認金額是240多萬元，就請羅大山簽第12頁同意協
    議書，還有切結書，之後才拿協議書去公證等語(見本院99
    年度易字第447號卷二第136頁反面-138頁)明確。復有合夥
    協議書、證明書、芳成工業股份有限公司報價單、退夥暨股
    份轉讓書、同意協議書及其附件一、公證書、租賃契約書、
    協議書(見97年度偵字第11222號卷第5-7、8、9、10、11、
    12頁正反面、13-25、26頁)等資料在卷可稽。又告訴人江宗
    澤於97年3月6日接手黑岩新竹店，經議價後，實際支付之款
    項為4,120,078元，有江宗澤於於96年3月6日接手黑岩新竹
    店之付款明細、兆豐銀行支票存根8紙、兆豐國際商業銀行
    國內匯款申請書12紙、收款證明2紙、證明書及附表14紙、
    支票影本11紙、工資發放明細、廠商付款明細、支付廠商簽
    收單(見本院99年度易字第447號卷二第8-71頁)等資料在卷
    可稽，是此部分之事實應堪以認定。
  (二)又證人江宗澤於本院審理時證述：芳成公司是伊父親的公司
    ，160萬元鐵板燒設備是跟芳成公司購買，包含三台鐵板燒
    及一台萬能蒸烤箱，三台設備都已經到了現場之後，芳成公
    司打電話說沒有付款不下貨，伊才說這筆錢伊來出。97年1
    月到3月之間，被告周儀鳳打電話說有些工程款付不出來，
    支付的票據又跳票，所以才找被告二人討論要如何解決問題
    ，但伊97年3月當時因為剛回國三年沒有概念，所以在承接
    黑岩新竹店時，沒有叫人先計算黑岩新竹店的盈虧情形，接
    手前也未按時對帳，97年3月5日與羅大山開始談合夥轉讓的
    問題，決定接手黑岩新竹店。97年3月6日簽立同意協議書時
    ，於前一日就已經看到該協議書之附件，在97年3月6日轉讓
    後，黑岩新竹店還是由被告二人代理營運，接手後，把全部
    的債權人約到黑岩新竹店面談，發現一直有新的債權人出現
    ，伊覺得不對勁，於97年3月10日決定把店收起來，才去找
    員工談薪資的事情，被告提出協議書，伊當時沒有多想那麼
    多，認為既然都已經承接了，協議書之債務就應該承受，簽
    這份的原意是承接97年3月10日之前的所有債務，所以未跟
    黑岩員工確認未付款薪資及被告五編號A-G的款項之前，就
    簽了協議書在承受合夥之前，也未跟供應物料的廠商詢問還
    有多少貨款未付，後來經計算發覺被告羅大山並未出資250
    萬等語(見本院99年度易字第447號卷一第225-229頁)。
  (三)證人李秋蘋於本院審理時證述：97年3月5日，因為江宗澤說
    羅大山一直要求匯款，需要支付工程款部分，伊覺得有異常
    ，就跟江宗澤一起去黑岩新竹店，看還有哪些工程款未付款
    。當天跟羅大山他們見面，周儀鳳拿97偵字第11222號卷第8
    1頁的表給伊跟江宗澤看，說應付帳款有哪些、應付票據有
    哪些到期，周儀鳳並拿給97偵字第11222號卷第93-103頁的
    估價單來核對，97偵字第11222號卷第12頁的表格是97年3月
    5日周儀鳳製作，第12頁背面的資料是周儀鳳於97年3月6日
    補上，整張表格只有合計跟共計是伊寫的。3月5日知道未付
    款的部份差不多是200萬左右，當天伊跟周儀鳳說要核對工
    程款的部分，因為伊根本不知道有貨款的部分。之後就與江
    宗澤回去商量，還請周儀鳳將未付款部份都寫出來，以評估
    到底要不要承接。隔天3月6日周儀鳳列完未付款之後，確認
    金額是240多萬元，伊只是計算跟查帳，然後告訴江宗澤說
    被告他們都沒有給很清楚的單據及單據不全，江宗澤就說盡
    量核對，由江宗澤評估是否承接，之後江宗澤就決定既然要
    支付跳票的錢及未付款，不如把所有權買過來移轉過來，所
    以就請羅大山簽第12頁同意協議書，還有切結書，之後才拿
    協議書去公證。3月6日之後，江宗澤就跟黃怡靜(即黃冠婷)
    去黑岩新竹店接洽跳票、未付款的事宜。3月10日黃怡靜有
    交貨單、打卡單、廠商送貨的單據給伊整理，因為廠商會請
    款，但是請款的金額，有些跟周儀鳳說的金額不合，就請廠
    商寄送帳單，才跟廠商核對的，並幫江宗澤開票支付款項。
    薪資明細表、物料等等資料是交給黃怡靜，伊只有核對廠商
    的送貨單據、請款單據，跟周儀鳳核對的只有工程款。被證
    四的廠商應付款江宗澤有給伊，但是無從對，是一張表，只
    能看不能對。貨款部分的單據都是3月10日拿回來以後，等
    廠商聯絡，伊才對。97年度偵字第11222號卷第12頁之記載
    ，包含工程名稱、已付款、未付款、付款日期等都是周儀鳳
    寫的。已付款的部分，無法核對，只能看估價單上的金額，
    另外還有雜項部分，這部分有實際的單據等語(見本院99年
    度易字第447號卷二第137-140頁反面、第141頁反面-142頁
    反面)。
  (四)按刑法上詐欺罪之立法意旨，係以禁止於經濟行為中使用不
    當之方法得利為規範目的，而經濟行為亦因其行為本質及類
    型，而於交易領域中有其特有之行為特性，法律原則上固應
    保障交易之秩序，惟於具體案例中，亦應顧及交易雙方為交
    易行為時，是否有具體情事，足認其違背正當之經濟秩序，
    而應予以制裁。否則，經濟行為本身原寓有不同程度之不確
    定性或交易風險，交易雙方本應自行估量其主、客觀情事及
    搜集相關資訊，以作為其判斷之參考。以借貸、承攬或民間
    金錢借貸互助會為例，交易之當事人本應自行考量對方之資
    格、能力、信用，及交易內容之投資報酬率、資金風險等等
    因素，除具上開違反詐欺罪之具體情事外，非謂當事人之一
    方有無法依約履行之情形，即應成立詐欺罪，否則刑事詐欺
    責任與民事債務不履行責任將失其分際。查本件被告羅大山
    、周儀鳳向告訴人江宗澤協議退夥移轉股權時，業已敘明黑
    岩新竹店之現金流量不足，許多工程款未能支付，支付的票
    據無法兌現，需要資金以維持黑岩新竹店之營運，此為被告
    二人所供承，告訴人江宗澤亦不否認（見本院99年度易字第
    447號卷一第225頁反面），並經證人李秋蘋證述如前，是黑
    岩新竹店當時之營運狀況、虧損情形，併同日後有無因遠景
    看好而重行贏取利潤之可能，當均在告訴人江宗澤決定是否
    要接受被告羅大山股權之轉讓時所詳予評估考量，被告羅大
    山、周儀鳳於尋求告訴人江宗澤金錢挹注當時，既未隱匿黑
    岩新竹店經營不善、有許多款項未支付之情況，是被告羅大
    山、周儀鳳是否有意圖為被告羅大山獲得免除該工程款以外
    未付款部分投資債務之不法利益之情事，已難遽認。
  (五)又觀之被告周儀鳳於99年3月5日繪製之未付款列表，其上除
    黃柏彰施工團隊及其他工程款外，尚記載桌椅、冷凍設備、
    燈飾、烤箱、鐵板、租金、薪資、廣告費、收銀機及雜項、
    外星人(餐具)等等項目，顯見該未付款列表並非僅針對工程
    款部分，仍有工程款以外之其他未付款項目。再者，黑岩新
    竹店自97年1月17日起開幕營業，於97年3月5日被告羅大山
    、周儀鳳與告訴人江宗澤協議退夥、移轉股權，直至97年3
    月10日止，黑岩新竹店仍在營業中，則黑岩新竹店為一經營
    鐵板燒餐飲之事業，財務支出除籌備階段之裝潢、施工部份
    工程款等外，尚有人事費用、食材、飲品、物料貨款等經營
    中必要之支出，且於97年3月10日前仍持續發生，告訴人江
    宗澤對此部分未付款應有所預見，並可得知悉，是被告二人
    辯稱未曾向告訴人江宗澤表示黑岩新竹店只有240多萬元之
    工程未付款債務等語，應可採信。又證人李秋蘋於計算跟查
    帳後，已向告訴人江宗澤說明被告二人提供之單據不全，江
    宗澤僅表示盡量核對，之後即評估承接黑岩新竹店，告訴人
    江宗澤對此亦自承其當時因為剛回國三年沒有概念，所以在
    承接黑岩新竹店時，沒有叫人先計算黑岩新竹店的盈虧情形
    ，接手前也未按時對帳等語。另告訴人江宗澤與被告羅大山
    再於97年3月10日，簽立協議書，其上記載：江宗澤需支付
    被告羅大山於新竹市○○○街20號所發生之款項：A.人員薪
    資B.水電費用C.瓦斯費用D.租金E.清潔費用F.電話費用G.物
    料貨款(菜商、原材料、輔料)H.消耗品費用。江宗澤對上述
    款項全額承受支付。被告羅大山在協議完成後退出經營，所
    有支付款項與其無關等語，有該協議書在卷可稽(見97年度
    偵字第11222號卷第26頁)，告訴人江宗澤亦於本院審理時明
    確證述其認為既然已經承接黑岩新竹店，協議書之債務就應
    該承受，所以未跟黑岩員工確認未付款薪資及協議書中A-G
    之款項前，也未跟供應物料的廠商詢問還有多少貨款未付，
    就簽立該協議書承接97年3月10日之前的所有債務等語。是
    投資行為本身原本即有不同程度之不確定性或交易風險，鮮
    有投資可以保證穩賺不賠，此應為一般具有社會經驗之人均
    可理解之事；更何況任何投資均有其風險存在，且報酬與風
    險之存在成正比例關係，此為公眾週知之經驗法則，亦必為
    告訴人江宗澤決定承接黑岩新竹店評估時所認識，業如前述
    ，難以此遽認被告二人有何施用詐術之行為。
  (六)就被告羅大山是否有實際出資2,500,000元部分，經查，被
    告羅大山主張其分別於96年10月9日、11月14日，匯款250,0
    00元作為現金出資、480,000元至戶名為黑岩企業有限公司
    、元大銀行中港分行帳號為00000000000000號甲存帳戶，領
    出其中220,000元以支付廠商貨款，於96年11月16日，以票
    據號碼為0000000號支票支付東格工程付款300,000元部分，
    有該帳戶之歷史交易明細在卷可參(見本院99年度易字第447
    號卷二第81、84、85頁)。又證人劉俊良即黑岩新竹店房東
    於本院審理時證述：有收到訂金88,880元，轉為半個月租金
    。押租金32萬元，被告周儀鳳有開支票支付，但到期退票未
    兌現，延了十幾二十天才付押租金。160,000元為每月不含
    稅的租金，如含稅則每月為177,778元，96年11月28日、96
    年12月28日的租金有收到等語(見本院99年度易字第447號卷
    二第164頁正反面、165頁反面、166頁)，是黑岩新竹店就房
    屋租金部分已支付764,436元。惟告訴人江宗澤於96年11月6
    日前已現金出資2,500,000元，被告羅大山雖支付之東格工
    程款及房屋租金，然尚難據此認定該等款項之支出全為被告
    羅大山之現金出資，而非使用告訴人江宗澤之出資以為付款
    。且被告羅大山就其他現金出資部分亦未能舉證以實其說，
    足徵被告二人明知黑岩新竹店由黃柏彰施工團隊承包之工程
    款(扣除江陳壁紙部分)僅1,578,000元，竟於97年3月5日，
    在上址，共同提出黃柏彰施工團隊出具之不實估價單，向江
    宗澤浮報該工程應付款項為2,282,180元，並佯稱其等已付
    款1,752,488元，係為以浮報工程款與實際工程款之差額704
    ,180元，充作被告羅大山之現金出資甚明(此部分業據本院
    為有罪之判決詳前述)，亦可知被告羅大山就現金出資未達
    2,500,000元。被告羅大山辯稱另以兩座大台的鐵板燒臺，
    折舊後兩台總共510,000元，鐵板燒座椅52,000元、冷凍設
    備兩台總共44,000元、收銀機50,000元、電腦設備30,000元
    等設備出資，該設備出資之方式雖與被告羅大山、告訴人江
    宗澤於合夥協議書第四條「出資額1.合夥人羅大山以現金方
    式出資，計新台幣250萬元。合夥人江宗澤以現金方式出資
    ，計250萬元。」之約定未合，惟被告羅大山究有無實際現
    金出資2,500,000元、能否以設備代現金出資，實屬事後被
    告羅大山未依雙方合夥協議書之債務本旨履行義務之民事糾
    葛範疇，告訴人自得提出民事訴訟為聲明主張，無法憑此斷
    定告訴人江宗澤於97年3月6日簽立同意協議書、97年3月10
    日簽立協議書時即有受被告二人詐騙而陷於錯誤之情形存在
    。
四、綜上所述，公訴人未能具體證明被告二人自始主觀上有不法
    意圖，又依卷內所存證據，尚難認被告自始有施用詐術使告
    訴人陷於錯誤之情事，即與刑法詐欺罪之構成要件不符，是
    公訴人此部分之指訴，應屬民事糾葛，尚難以刑法詐欺罪相
    繩。此外，本院復查無其他積極證據足資認定被告二人就此
    部分有何公訴人所指犯詐欺得利之犯行，公訴人認被告二人
    此部分所犯詐欺得利犯行部分與前開起訴並有罪之詐欺得利
    部分有接續犯實質上一罪關係，本院自不另為無罪之諭知，
    併此敘明。至辯護人另聲請傳喚華泰公司(肉商)、外星人公
    司(餐具飲品商)、海堡公司(海鮮商)即黑岩新竹店員工賴奕
    安，以證明被告二人曾告知告訴人江宗澤尚有其他廠商之未
    付款及員工薪資，惟此部分既屬民事糾紛已如前述，爰無傳
    喚之必要，附予敘明。
據上論斷，應依刑事訴訟法第299條第1項前段，刑法第28條、第
339條第2項、第41條第1項，刑法施行法第1條之1第1項、第2項
前段，判決如主文。
本案經檢察官林明誼到庭執行職務。
中    華    民    國   100    年    5     月    30    日
                  刑事第四庭  審判長法  官  吳進發
                                    法  官  黃益茂
                                    法  官  李婉玉
以上正本證明與原本無異。
如不服本判決應於收受判決後10日內向本院提出上訴書狀，並應
敘述具體理由；其未敘述上訴理由者，應於上訴期間屆滿後20日
內向本院補提理由書（均須按他造當事人之人數附繕本）「切勿
逕送上級法院」。
                                    書記官  林政佑
中    華    民    國   100    年    5     月    30    日
附表
┌───────┬───────┬───────┬───────┬──────────┐
│工程名稱(依被 │被告周儀鳳於97│被告周儀鳳於97│被告羅大山、周│證人黃柏彰提出之估價│
│告周儀鳳於97年│年3月5日繪製之│年3月5日繪製之│儀鳳於97年3月5│單支付金額表(新臺幣)│
│3月5日繪製之未│未付款列表記載│未付款列表記載│日提出之工程估│                    │
│付款列表所示) │金額(新臺幣)  │已付款金額(新 │價單金額      │                    │
│              │              │臺幣)         │              │                    │
├───────┼───────┼───────┼───────┼──────────┤
│輕鋼隔間      │270,000元     │270,000元     │272,050元     │輕鋼架含油漆(黃柏彰 │
│              │              │              │              │)240,000元          │
├───────┼───────┼───────┼───────┼──────────┤
│水電          │431,000元     │431,000元     │341,000元     │水電(廖學堂)460,000 │
│              │              │              │              │元                  │
├───────┼───────┼───────┼───────┼──────────┤
│油漆          │321,600元     │321,600元     │無            │包含於輕鋼架內      │
├───────┼───────┼───────┼───────┼──────────┤
│冷氣+氣管     │582,400元     │582,400元     │582,400元     │空調(陳)260,000元   │
├───────┼───────┼───────┼───────┼──────────┤
│裝潢(含監工)  │951,888元     │1,888元       │無            │土木(吳鑫湖)288,000 │
│              │              │              │              │元                  │
├───────┼───────┼───────┼───────┤                    │
│木工追加      │93,000元      │93,000元      │930,000元     │                    │
├───────┼───────┼───────┼───────┼──────────┤
│土水          │52,600元      │52,600元      │156,730元     │土水(吳嘉興)330,000 │
│              │              │              │              │元                  │
├───────┼───────┼───────┼───────┼──────────┤
│合計          │2,702,488元   │1,752,488元   │2,282,180元   │1,578,000元         │
└───────┴───────┴───────┴───────┴──────────┘
附錄論罪科刑法條
中華民國刑法第339條
意圖為自己或第三人不法之所有，以詐術使人將本人或第三人之
物交付者，處 5 年以下有期徒刑、拘役或科或併科 1 千元以下
罰金。
以前項方法得財產上不法之利益或使第三人得之者，亦同。
前二項之未遂犯罰之。